---
title: "Lab 21"
author: "Adam Michalski"
date: "`r Sys.Date()`"
output: html_document
---

```{r setup, include=FALSE}
knitr::opts_chunk$set(echo = TRUE)
```

```{r}
wzrost <- read.csv2("Wzrost.csv", header=FALSE)
colnames(wzrost) <- c("dane")

plot(density(wzrost$dane, width = 1, kernel = "gaussian"), main = "Zestawienie estymowanych gęstości z różną szerekością pasma", xlab = "x", ylab = "gęstość", col="red")
lines(density(wzrost$dane, kernel = "gaussian"), col="green")
lines(density(wzrost$dane, width = 10, kernel = "gaussian"), col="blue")
lines(density(wzrost$dane, width = 100, kernel = "gaussian"), col="black")
legend(x=192, y=0.065, legend = c("width=1", "width=3,488(default)", "width=10", "width=100"), fill = c("red", "green", "blue", "black"))
```
Z wykresów zauważyć można iż wraz ze wzrostem szerokości pasma rośnie stopień dopasowania estymatora gęstości do podanego jądra. Przy niskiej wartości tego parametru gęstość zaś ściśle dopasowuje się do danych, a przy wysokiej wartości "width" estymator zaczyna przypominać wybraną funkcję jądrową przy minimalnym uwzględnieniu podanych danych.

```{r}
plot(density(wzrost$dane, kernel = "gaussian"), main = "Wykresy estymowanej gęstości jądrem Gaussowskim", xlab = "x", ylab = "gęstość", col="orange")
lines(density(wzrost$dane, width = 100, kernel = "gaussian"), col="darkorange4")
legend("topright", legend = c("width=default", "width=100"), fill = c("orange", "darkorange4"))
plot(density(wzrost$dane, kernel = "epanechnikov"), main = "Wykresy estymowanej gęstości jądrem Epanechnikova", xlab = "x", ylab = "gęstość", col="cyan")
lines(density(wzrost$dane, width = 100, kernel = "epanechnikov"), col="cyan4")
legend("topright", legend = c("width=default", "width=100"), fill = c("cyan", "cyan4"))
plot(density(wzrost$dane, kernel = "rectangular"), main = "Wykresy estymowanej gęstości jądrem prostokątnym", xlab = "x", ylab = "gęstość", col="red")
lines(density(wzrost$dane, width = 100, kernel = "rectangular"), col="red4")
legend("topright", legend = c("width=default", "width=100"), fill = c("red", "red4"))
plot(density(wzrost$dane, kernel = "cosine"), main = "Wykresy estymowanej gęstości jądrem cosinusowym", xlab = "x", ylab = "gęstość", col="green")
lines(density(wzrost$dane, width = 100, kernel = "cosine"), col="green4")
legend("topright", legend = c("width=default", "width=100"), fill = c("green", "green4"))
```
Na podstawie wykresów, można wywnioskować, że wybór jądra odpowiada za część doboru estymatora gęstości niezależną od podanych danych. Wykresy dla dużych szeregości pasma rzeczywiście przybliżają podaną funkcję jądrową, a przy mniejszych wartościach stanowią mieszankę funkcji gęstości.

```{r}
mu = mean(wzrost$dane); sigma = sd(wzrost$dane)
x = seq(120, 230, length = 500)
hist(wzrost$dane, 15, prob = T, main = "Zestawienie histogramy, estymowanej gęstości i rozkładu normalnego", xlab = "x", ylab = "gęstość", col="magenta")
lines(density(wzrost$dane, kernel = "epanechnikov"), lwd = 2, col = "cyan")
lines(x, dnorm(x, mu, sigma), lwd = 2, col = "gold")
legend("topright", legend = c("histogram", "estymowana gęstość", "rozkład normalny"), fill = c("magenta", "cyan", "gold"))
```

n-1 klas ma być więc podzel przez n-1
```{r}
k <- 20
podzial <- seq(min(wzrost$dane), max(wzrost$dane), length.out = k)
podzial[1] <- 2*podzial[1]-podzial[2]
n <- length(podzial)
podzial[n] <- 2*podzial[n]-podzial[n-1]
podzial
hist(wzrost$dane, podzial, main = "Histogram o minimum i maximum w środku podziałów", xlab = "x", ylab = "gęstość", col = "purple")
points(x = min(wzrost$dane), y = 0, lwd = 10, col = "lightgreen")
points(x = max(wzrost$dane), y = 0, lwd = 10, col = "darkgreen")
legend("topright", legend = c("min", "max"), fill = c("lightgreen", "darkgreen"))
```

```{r}
k <- 10
podzial <- qantile(0:k/k, wzrost$dane)
podzial[1] <- min(wzrost)-1
podzial[length(podzial)] <- max(wzrost$dane)+1
podzial
hist(wzrost$dane, podzial, main = "Histogram o równej liczbie elementów w podziałach", xlab = "x", ylab = "gęstość", col="lightblue")
```

```{r}
energia <- read.csv2("RDN_2010.csv", header = TRUE, fileEncoding = "Windows-1250")
energia$Data <- as.Date(energia$Data, format="%Y-%m-%d")
plot(energia$Przesył8.22, energia$Dzień.Tyg)
```