---
title: "Analiza wariancji"
author: "Adam Michalski"
output: html_document
---

```{r setup, include=FALSE}
knitr::opts_chunk$set(echo = TRUE)
```

```{r iris, warning=FALSE}
library(datasets)
library(dplyr, warn = FALSE)
data(iris)
attach(iris)
sep_len <-  Sepal.Length
sep_wid <- Sepal.Width
spec <- Species
detach(iris)
groups <- group_by(iris, Species)
summarise(groups, group_mean = mean(Sepal.Length))
summarise(groups, group_var =var(Sepal.Length))
summarise(groups, group_mean =mean(Sepal.Width))
summarise(groups, group_var =var(Sepal.Width))

for (column in c('setosa', 'versicolor', 'virginica')){
  cat("\nGatunek", column, ":\n")
  print(shapiro.test(sep_len[spec == column]))
  print(shapiro.test(sep_wid[spec == column]))
}
bartlett.test(sep_len ~ spec)
bartlett.test(sep_wid ~ spec)
anova(aov(sep_len ~ spec))
anova(aov(sep_wid ~ spec))
TukeyHSD(aov(sep_len ~ spec))
TukeyHSD(aov(sep_wid ~ spec))
```
Na podstawie wyniku analizy wariancji możemy przyjąć iż istnieje istotna statystycznie różnica w średnich wymiarach kwiatków różnych gatunków. Dodatkowo, z testu Tukeya wynika, że wszystkie średnie wymiary płatków różnią się parami między sobą. Założenia anovy są jednak spełnione jedynie w przypadku szerekości kielichów kwatów. Wobec tego do zbadania średniej długości kielichów kwiatów różnych gatunków możnaby było zastosować podejście Monte Carlo do dokładniejszej weryfikacji tej hipotezy.

```{r height}
height <- read.csv2("Wzrost_zal.csv", header=TRUE, fileEncoding = "Windows-1250")
attach(height)
eye_col <- kolor.oczu 
hair_col <- kolor.włosów
val <- wzrost..cm.
detach(height)
groups <- interaction(eye_col, hair_col, drop = TRUE)
boxplot(val~groups, col = heat.colors(8))
points(1:8, by(val, groups, mean), pch=16, cex = 2)
normality_results <- tapply(val, groups, shapiro.test)
for (column in names(normality_results)) {
  cat("\nGroup:", column, "\n")
  print(normality_results[[column]])
}
bartlett.test(val ~ groups)
anova(aov(val ~ eye_col*hair_col))
op=par(mfrow=c(2,1))
par(mar=c(4.2, 4, 0.8, 1.1))
interaction.plot(eye_col, hair_col, val, xlab="")
interaction.plot(hair_col, eye_col, val, xlab="")
```

Na podstawie powyższych testów nie mamy podstaw do odrzucenia założenia dotyczącego równości wariancji w poszczególnych grupach. Jedynie w grupie osób o niebieskim kolorze oczu oraz jasnych włosach założenie normalności nie jest spełnione.

```{r }
time_of_completion <- read.csv2("czas_wykonania.csv", header=TRUE)
attach(time_of_completion)
time <- czas
qualifications <- kwalifikacje
gender <- plec
detach(time_of_completion)
groups <- interaction(qualifications, gender, drop = TRUE)
boxplot(time~groups, col = heat.colors(6))
points(1:6, by(time, groups, mean), pch=16, cex = 2)
normality_results <- tapply(time, groups, shapiro.test)
for (column in names(normality_results)) {
  cat("\nGroup:", column, "\n")
  print(normality_results[[column]])
}
bartlett.test(time ~ groups)
anova(aov(time ~ qualifications*gender))
op=par(mfrow=c(2,1))
par(mar=c(4.2, 4, 0.8, 1.1))
interaction.plot(qualifications, gender, time, xlab="")
interaction.plot(gender, qualifications, time, xlab="")
TukeyHSD(aov(time ~ qualifications*gender))
```

Na podstawie przeprowadzonych testów możemy odrzucić hipotezę o równym czasie wykonania zadań przez osoby z danych biorąc pod uwagę jednocześnie ich kwalifikacje oraz płeć. Założenia analizy wariancji o równości warianckji oraz normalności danych są w tym przypadku spełnione. Z Testu Tukey'a oraz wykresów interakcji można wnioskować iż mężczyźni wykonują rozważane zadania szybciej oraz wzrost kwalifikacji jest zkorelowany ujemnie z czasem potrzebnym na wykonanie badanych czynności.