---
title: "Analiza koszykowa"
author: "Adam Michalski"
output: html_document
---

```{r setup, include=FALSE}
knitr::opts_chunk$set(echo = TRUE)
```

```{r wczytanie bibliotek oraz danych}
suppressWarnings(library(readxl))
suppressWarnings(library(arules))
suppressWarnings(library(arulesViz))
suppressWarnings(library(RColorBrewer))

retail = read_excel("Online Retail.xlsx")
transactions <- as(split(retail$Description, retail$InvoiceNo), "transactions")
summary(transactions)
inspect(transactions[1:5])
par(mar = c(4, 6.5, 4, 0))
itemFrequencyPlot(transactions, topN = 10,
                  type = "relative", col = brewer.pal(8, "Pastel2"),
                  main = "Item Frequency Plot",
                  cex.names = 0.7,
                  las = 2)
```

Z wykresu częstości możemy odczytać 10 najczęściej kupowanych produktów. Poszczególne z nich występują w do 8% wszystkich transakcji.


```{r szukanie ogolnych regul}
general_rules <- apriori(transactions, parameter = list(supp = 0.01, conf = 0.75))
length(general_rules)
general_rules_by_conf <- sort(general_rules, by = "confidence", decreasing = TRUE)
inspect(general_rules_by_conf[1:10])
plot(general_rules_by_conf, method = "graph", engine = "htmlwidget")
```

Na podstawie interaktywnego widgetu możemy zauważyć chociażby wiele chmur reguł dotyczących produktów zawierających w nazwie słowo jumbo, produktów związanych z torbami, spodków i kubków do herbaty, asortymentu świątecznego takiego jak gwiazdki na choinkę, kolorowych budzików oraz produktów stanowiących części zabawkowego domku Poppy.

```{r szukanie regul wynikajacych z najczestszego produktu}
"WHITE HANGING HEART T-LIGHT HOLDER" %in% itemLabels(transactions)
T_LIGHT_HOLDER_rules <- apriori(transactions, parameter = list(supp = 0.01, conf = 0.1),
                                appearance = list(lhs="WHITE HANGING HEART T-LIGHT HOLDER", default="rhs"))
length(T_LIGHT_HOLDER_rules)
T_LIGHT_HOLDER_rules_by_conf <- sort(T_LIGHT_HOLDER_rules, by = "confidence", decreasing = TRUE)
inspect(T_LIGHT_HOLDER_rules_by_conf[1:10])
T_LIGHT_HOLDER_rules_by_lift <- sort(T_LIGHT_HOLDER_rules, by = "lift", decreasing = TRUE)
inspect(T_LIGHT_HOLDER_rules_by_lift[1:10])
plot(T_LIGHT_HOLDER_rules_by_conf, method = "graph", engine = "htmlwidget")
```

Reguły wynikające z zakupu najczęstszego produktu mają niski confidence (poniżej 0.22), ale mają niekiedy lift powyżej 7, co wskazuje na silną korelację między produktami połączonymi regułą. Przykładowe produkty połączone regułą z białymi świecznikami w kształcie serca to inne kolory tego samego produktu (chociażby czerwony), inne produkty w kształcie serca, obrazki z białym wykończeniem i białe obramówki.
 
