---
title: "Analiza korespondencji"
author: "Adam Michalski"
output: html_document
---

```{r setup, include=FALSE}
knitr::opts_chunk$set(echo = TRUE)
```

```{r wczytanie danych o poetach}
suppressWarnings(library(readr))
poeci <- read_csv2("poeci.csv", col_names = FALSE, locale = locale(encoding = "Windows-1250"), col_types = cols(
  X1 = col_factor(), X2 = col_factor())
  )
colnames(poeci) <- c("Miasto", "Poeta")
summary(poeci)
dane <- table(poeci)
str(dane)
```

Skłonność do grupowania danych zilustrujemy w oparciu o mapy ciepła:

```{r mapy ciepła dla danych o poetach}
heatmap(dane, scale = "none", cexRow = 0.9, cexCol = 0.9)


heatmap(dane, scale="row", cexRow = 0.9, cexCol = 0.9)


heatmap(dane, scale="col", cexRow = 0.9, cexCol = 0.9)

```

Na początek stworzymy tabelę korespondencji:

```{r}
n <- sum(dane)
P <- dane/n
str(P)
```

Następnie obliczymy częstości brzegowe zwane w analizie korespondencji masami wierszy i kolumn:

```{r}
masa_w <- rowSums(P)
masa_w
masa_k <- colSums(P)
masa_k
```

Wyznaczamy dalej teoretyczne częstości łączne, których oczekiwalibyśmy w przypadku całkowitej niezależności:

```{r}
teor <- outer(masa_w, masa_k, "*")
str(teor)
```

Na koniec wyznaczymy standaryzowane reszty pearsonowskie niosące informacje o odchyłkach od niezależności danych:

```{r}
E <- (P-teor)/teor^(1/2)
str(E)
```

Zauważmy, że otrzymujemy poniżej ręcznie wyznaczoną wartość będącą wynikiem testu niezależności $\chi^2$

```{r chi2 test dla danych o poetach}
n*sum(E*E)
test <- chisq.test(dane)
test
```

Mapy ciepła odchyłek od niezależności wyglądają następująco:

```{r mapy ciepla dla odchylek danych o poetach}
heatmap(E*E, scale = "none", cexRow = 0.9, cexCol = 0.9)


heatmap(E*E, scale="row", cexRow = 0.9, cexCol = 0.9)


heatmap(E*E, scale="col", cexRow = 0.9, cexCol = 0.9)
```

Skoro odrzuciliśmy hipotezę o niezależności w następnej kolejności spróbujemy ustalić postać zależności między miastem studiowania, a wyborem ulubionego poety.

```{r}
S <- svd(E)
str(S)
```

Korzystając z powyższej dekompozycji macierzy $E\cdot E^T$ standaryzując współrzędne wierszy i kolumn(poprzez dzielenie ich przez pierwiastki z odpowiednich częstości brzegowych) otrzymujemy następujący wykres zwany mapą percepcji:

```{r wykres wlasny danych o poetach}
X <- diag(1/sqrt(masa_w)) %*% S$u
Y <- diag(1/sqrt(masa_k)) %*% S$v
plot(rbind(X[,1:2], Y[,1:2]), col = "white", xlab = "", ylab = "", main = "", xlim = c(-1.8, 1.6), ylim = c(-1, 2.1))
text(X[,1:2], levels(poeci$Miasto), col = "blue")
text(Y[,1:2], levels(poeci$Poeta), col = "red")
```

Na podstawie własnego wykresu widać, że Tadeusz Różewicz jest najpopularniejszy wśród studentów Warszawy, pośród studentów Wrocławia i Krakowa dominują Wisława Szymborska i Czesław Miłosz, w Gdańsku cieszy się popularnością Zbigniew Herbert, a w Łodzi opinie o ulubionym poecie zdają się być podzielone. Analogiczny wykres tworzy pakiet ca:

```{r wykres ca danych o poetach}
library(ca)
plot(ca(dane), mass=T)
```

```{r wczytywanie danych o hobby}
library(readr)
hobbies <- read_csv2("hobbies.csv", 
                     locale = locale(encoding = "Windows-1250"), col_types = cols_only(Reading = col_factor(), 
                                                                                       Sex = col_factor(), 
                                                                                       Age = col_factor(), 
                                                                                       Profession = col_factor()))
levels(hobbies$Reading) <- c("Yes", "No")
colnames(hobbies)[colnames(hobbies) == "Sex"] <- "Gender"
summary(hobbies)
colSums(is.na(hobbies))
levels(hobbies$Profession) <- c(levels(hobbies$Profession), "Other")
#Kod do zastępowania braków we wszystkich kolumnach:
#hobbies[] <- lapply(hobbies, function(x) replace(x, is.na(x), "Other"))
hobbies$Profession <- replace(hobbies$Profession, is.na(hobbies$Profession), "Other")
colSums(is.na(hobbies))
hobbies_reading <- subset(hobbies, Reading == "Yes", select = -c(Reading))
dane_reading <- table(hobbies_reading)
str(dane_reading)
```

```{r wykres 3d danych o hobby}
library(ca)
suppressWarnings(plot(mjca(dane_reading), mass = c(T, T)))
```

Z wykresu rzeczywiście niewiele widać, więc przeprowadzimy dalej analizę korespondencji dla wszystkich par kolumn.

```{r przetwarzanie danych o hobby}
suppressWarnings(library(gtools))

column_combinations <- combinations(ncol(hobbies_reading), 2, colnames(hobbies_reading))

hobbies_pairs <- list()
dane_pairs <- list()
labels_pairs <- list()

for (i in 1:nrow(column_combinations)) {
  hobbies_pairs[[i]] <- hobbies_reading[, column_combinations[i, ]]
  dane_pairs[[i]] <- table(hobbies_pairs[[i]])
  labels_pairs[[i]] <- c(column_combinations[i, 1], column_combinations[i, 2])
}
summary(hobbies_pairs[[1]])
```

Skłonność do grupowania poszczególnych par danych zilustrujemy w oparciu o mapy ciepła:

```{r mapy ciepła dla danych o hobby}
for (i in 1:length(hobbies_pairs)) {
  cat("Para kolumn", labels_pairs[[i]][1], "&", labels_pairs[[i]][2], ":")
  heatmap(dane_pairs[[i]], scale = "none", cexRow = 0.9, cexCol = 0.9)


  heatmap(dane_pairs[[i]], scale="row", cexRow = 0.9, cexCol = 0.9)


  heatmap(dane_pairs[[i]], scale="col", cexRow = 0.9, cexCol = 0.9)
}
```

Dla każdej z par możemy utworzyć własną mapę percepcji:

```{r wykres ca danych o hobby}
xlims <- list(c(-2.1, 2.3), c(-1.1, 3), c(-1.5, 1.8))
ylims <- list(c(-1.4, 1.1), c(-2.3, 4), c(-0.1, 1.7))
for (i in 1:length(hobbies_pairs)) {
  cat("Para kolumn", labels_pairs[[i]][1], "&", labels_pairs[[i]][2], ":\n")
  n <- sum(dane_pairs[[i]])
  P <- dane_pairs[[i]]/n
  masa_w <- rowSums(P)
  masa_k <- colSums(P)
  teor <- outer(masa_w, masa_k, "*")
  E <- (P-teor)/teor^(1/2)
  chi_squared_stat <- n * sum(E*E)
  df <- (nrow(dane_pairs[[i]]) - 1) * (ncol(dane_pairs[[i]]) - 1)
  p_value <- 1 - pchisq(chi_squared_stat, df)
  cat("p-value testu na niezależność", p_value)
  S <- svd(E)
  X <- diag(1/sqrt(masa_w)) %*% S$u
  Y <- diag(1/sqrt(masa_k)) %*% S$v
  plot(rbind(X[,1:2], Y[,1:2]), col = "white", xlab = "", ylab = "", main = "", xlim = xlims[[i]], ylim = ylims[[i]])
  text(X[,1:2], levels(hobbies_reading[[labels_pairs[[i]][1]]]), col = "blue")
  text(Y[,1:2], levels(hobbies_reading[[labels_pairs[[i]][2]]]), col = "red")
}
```

Ponieważ p wartość testu $\chi^2$ niezależności wynosi 0.38 na żadnym sensownym poziomie istotności nie mamy podstaw do odrzucenia hipotezy o niezależności wieku od płci pośród osób czytających (można też podejrzewać brak silnej zależności na podstawie mapy percepcji. Na podstawie map percepcji dla pozostałych kolumn o p wartościach testu $\chi^2$ niezależności bliskich zeru możemy wywnioskować, że osoby, których hobby jest czytanie książek są częściej jednoczesnie w wieku od 65 do 75 lat i w kategorii "unskilled worker" niż niezależnie (można przypuszczać, że osoby na emeryturze kategoryzowane były jako unkilled worker). Analogicznie częściej niż niezależnie osoby w wieku od 15 do 25 lat należały do kategorii other (zapewne, gdyż osoby niepełnoletnie i młodzi dorośli nie mieli jeszcze żadnej pracy). Dalej wnioskować można, iż osoby czytające częściej są jednoczesnie w wieku 45 do 55 lat na stanowisku "Foreman". Ponadto osoby czytające są częściej jednocześnie kobietami i zwykłymi pracownikami oraz mężczyznami na stanowiskach związanych z zarządem.